臺灣新竹地方法院民事簡易判決  
111年度竹簡字第339號
原      告  陳俊呈  
            蘇貴美  
被      告  倪偉誠  
上列當事人間損害賠償事件，本院於民國111年9月8日辯論終結
，判決如下：
    主  文
被告應給付原告陳俊呈新臺幣壹萬肆仟柒佰伍拾元，及自民國一
一一年七月三日起至清償日止，按年息百分之五計算之利息。
被告應給付原告蘇貴美新臺幣壹萬壹仟肆佰元，及自民國一一一
年七月三日起至清償日止，按年息百分之五計算之利息。
原告其餘之訴駁回。
訴訟費用新臺幣貳仟叁佰貳拾元由被告負擔新臺幣貳佰柒拾捌元
，原告陳俊呈負擔新臺幣壹仟伍佰零捌元，原告蘇貴美負擔新臺
幣伍佰叁拾肆元。
本判決第一、二項得假執行。
原告其餘假執行之聲請駁回。　　
    事實及理由
壹、程序方面
一、按訴狀送達後，原告不得將原訴變更或追加；不變更訴訟標
    的，而補充或更正事實上或法律上之陳述者，非為訴之變更
    或追加。民事訴訟法第255條第1項前段、第256條定有明文
    。查原告起訴時第1、2項聲明為：㈠被告應給付原告153,749
    元，及自起訴狀繕本送達翌日起至清償日止，按年息5%計算
    之利息。㈡被告應給付原告59,400元，及自起訴狀繕本送達
    翌日起至清償日止，按年息5%計算之利息。嗣補正聲明為：
    ㈠被告應給付原告陳俊呈153,749元，及自起訴狀繕本送達翌
    日起至清償日止，按年息5%計算之利息。㈡被告應給付原告
    蘇貴美59,400元，及自起訴狀繕本送達翌日起至清償日止，
    按年息5%計算之利息。核係補充法律上之陳述，非屬訴之變
    更，自應予准許。
二、被告經合法通知，未於言詞辯論期日到場，核無民事訴訟法
    第386條各款所列情形，爰依原告之聲請，由其一造辯論而
    為判決。
貳、實體方面
一、原告主張：
（一）被告於民國110年9月28日7時20分許駕駛車牌號碼000-000
      0號租賃小客車沿國道3號高速公路內側車道由北往南方向
      行駛，嗣行駛至嘉義縣中埔鄉南向298.3公里時，本應注
      意車前狀況，隨時採取必要之安全措施，而依當時之情形
      ，有日間自然光線，路面乾燥且無缺陷，道路無障礙且視
      距良好等狀況，並無不能注意之情事，竟因變換車道時疏
      未注意前方車輛，致追撞前方由原告陳俊呈所駕駛搭載原
      告蘇貴美與訴外人陳俊名之車牌號碼000-0000號（嗣重新
      領牌為BMJ-7531號）自用小客車，致原告陳俊呈受有左側
      前胸壁挫傷、左側後胸壁挫傷等傷害，原告蘇貴美受有胸
      壁挫傷之傷害及該車牌號碼000-0000號毀損。被告過失傷
      害原告2人及毀損車輛之行為，已侵害原告2人之權利，原
      告2人自得依侵權行為損害賠償之法律關係請求被告負損
      害賠償責任。
（二）茲就請求之範圍及金額分別敘明如下：　　
　  1.原告陳俊呈部分：
　  ㈠醫療費用4,750元：原告因受傷就醫計支付醫療費共計4,75
      0元。
　  ㈡代步費用3,600元：車牌號碼000-0000號自用小客車受損修
      理，因而支出租車代步費用3,600元。
　  ㈢車輛損害及車價折損95,399元：車牌號碼000-0000號自用
      小客車受損後，雖經保險公司理賠修復費用287,566元（
      將由保險公司向被告求償），惟尚有原廠輪胎費用15,399
      元未獲賠償，並受有交易價值貶損80,000元之損害。
　  ㈣精神慰撫金50,000元：原告因本件車禍受傷，受有精神上
      之痛苦，請求賠償精神上之損害50,000元。
　　㈤原告陳俊呈因本件交通事故所受損害金額合計為153,749元
      （計算式：醫療費用4,750元＋代步費用3,600元＋車輛損害
      及車價折損95,399元＋精神慰撫金50,000元＝153,749）。
　  2.原告蘇貴美部分：
　  ㈠醫療費用11,400元：原告因受傷就醫計支付醫療費共計11,
      400元。
　  ㈡工作損失48,000元：原告因受傷期間無法工作，以每日工
      資1,600元計算，不能工作之損失為48,000元。
　　㈢原告蘇貴美因本件交通事故所受損害金額合計為59,400元
      （計算式：醫療費用11,400元＋工作損失48,000元＝59,400
      元）。　　　
（三）綜上，爰依侵權行為法律關係提起本件訴訟，並聲明：㈠
      被告應給付原告陳俊呈153,749元，及自起訴狀繕本送達
      翌日起至清償日止，按年息5%計算之利息。㈡被告應給付
      原告蘇貴美59,400元，及自起訴狀繕本送達翌日起至清償
      日止，按年息5%計算之利息。㈢願供擔保，請准供擔保宣
      告假執行。
二、被告經合法通知，未於言詞辯論期日到場，亦未提出書狀作
    何聲明或陳述。
三、本院之判斷：
（一）原告主張之前揭事實，業據提出臺灣新竹地方檢察署檢察
      官111年度偵字第4274號聲請簡易判決處刑書、原告陳俊
      呈之長春中醫診所111年1月24日診斷證明書、原告蘇貴美
      之天主教中華聖母修女會醫療財團法人天主教聖馬爾定醫
      院診斷證明書等為證，且被告確因本件過失傷害犯行，業
      經臺灣新竹地方檢察署檢察官向本院刑事庭聲請以簡易判
      決處刑，有上開檢察官聲請簡易判決處刑書在卷可稽，並
      據本院調取臺灣臺中地方檢察署110年度他字第9462號、
      臺灣新竹地方檢察署檢察官111年度偵字第4274號交通過
      失傷害偵查卷案卷核閱無訛，自堪信為真實。
（二）查本件交通事故之發生確係因被告變換車道時疏未注意前
      方車輛之過失所致，原告陳俊呈則無過失，此有內政部警
      政署國道公路警察局第八公路警察大隊111年2月7日國道
      警八交字第1118000631號函檢送之本件道路交通事故資料
      在卷可稽（參臺灣臺中地方檢察署110年度他字第9462號
      偵查卷），復為被告於刑事案件偵查中所不爭執（參臺灣
      新竹地方檢察署檢察官111年度偵字第4274號111年5月4日
      檢察官訊問筆錄），自堪以認定。據此，被告就本件交通
      事故之發生既有過失，且被告之過失行為與原告陳俊呈、
      蘇貴美因本件交通事故所受之傷害間亦具相當因果關係，
      被告自應就其過失不法侵權行為所致原告陳俊呈、蘇貴美
      之損害，負賠償責任。
（三）按因故意或過失不法侵害他人之權利者，負損害賠償責任
      ；汽車、機車或其他非依軌道行駛之動力車輛，在使用中
      加損害於他人者，駕駛人應賠償因此所生之損害；不法侵
      害他人之身體或健康者，對於被害人因此喪失或減少勞動
      能力或增加生活上之需要時，應負損害賠償責任；不法侵
      害他人之身體、健康、名譽、自由、信用、隱私、貞操，
      或不法侵害其他人格法益而情節重大者，被害人雖非財產
      上之損害，亦得請求賠償相當之金額。民法第184條第1項
      前段、第191條之2、第193條第1項、第195條第1項分別定
      有明文。查本件交通事故之發生，被告確有過失，且原告
      陳俊呈、蘇貴美亦因之受有傷害，則原告本於侵權行為之
      法律關係，主張被告應負過失不法侵權行為損害賠償責任
      ，自屬有據。茲就原告陳俊呈、蘇貴美之各項請求有無理
      由，分述如下：
　　㈠原告陳俊呈部分：　　
　　⑴醫療費用部分：原告陳俊呈主張因本件交通事故受傷計支
      出醫療費用共4,750元乙節，已據提出長春中醫診所111年
      1月24日診斷證明書、長春中醫診所醫療費用明細收據暨
      處方籤、長安醫院醫療費用收據明細等為證，核屬必要之
      醫療費用，應予准許。
　　⑵代步費用部分：原告陳俊呈主張系爭車牌號碼000-0000號
      自用小客車受損修理，因而支出租車代步費用3,600元之
      事實，雖提出電子發票證明聯、TOYOTA中部汽車服務明細
      表為證。然觀諸原告陳俊呈提出之電子發票證明聯係包括
      110年11月10日、110年12月2日各支出1,800元，而TOYOTA
      中部汽車服務明細表則僅載明110年11月10日支出代步車
      費1,800元，顯然無法證明110年12月2日有因系爭車牌號
      碼000-0000號自用小客車受損修理，而支出租車代步費用
      1,800元。況系爭車牌號碼000-0000號自用小客車係原告
      蘇貴美所有，有交通部公路總局臺中區監理所111年8月9
      日中監字第1110215612號函在卷可稽，原告陳俊呈僅係經
      原告蘇貴美之同意使用該車牌號碼000-0000號自用小客車
      ，是該車牌號碼000-0000號自用小客車受損修理時，原告
      陳俊呈縱因無法使用而支出租車代步費，亦非屬因被告不
      法過失侵權行為之損害。據此，原告陳俊呈此部分之請求
      ，核尚屬無據，不應准許。
　  ⑶車輛損害及車價折損部分：原告陳俊呈另主張系爭車牌號
      碼000-0000號自用小客車受損後，雖經保險公司理賠修復
      費用287,566元（將由保險公司向被告求償），惟尚有原
      廠輪胎費用15,399元未獲賠償，並受有交易價值貶損80,0
      00元損害之事實，固亦據提出輪胎車損照片、統一發票、
      台中市汽車商業同業公會110年12月1日車輛鑑定書為證。
      惟系爭車牌號碼000-0000號自用小客車更換原廠輪胎之費
      用為14,500元，有原告陳俊呈提出之統一發票可稽，且為
      原告陳俊呈所自承，是原告陳俊呈主張更換原廠輪胎之費
      用為15,399元，顯然有誤。況因故意或過失，不法侵害他
      人之權利者，負損害賠償責任，民法第184條第1項前段定
      有明文。是損害賠償請求權人須為權利受侵害之當事人，
      倘非權利受害者，即無權依侵權行為損害賠償有所主張。
      查系爭車牌號碼000-0000號自用小客車係原告蘇貴美所有
      ，已如前認定，故縱然系爭車牌號碼000-0000號自用小客
      車確受有更換原廠輪胎費用15,399元及交易價值貶損80,0
      00元之損害，此侵權行為損害賠償之請求權人亦為原告蘇
      貴美，原告陳俊呈既非車主即所有權人，又未曾受債權讓
      與，復未舉證證明其對系爭車牌號碼000-0000號自用小客
      車有何權利，即非系爭車牌號碼000-0000號自用小客車受
      損之損害賠償請求權人，自無從請求被告賠償。從而，原
      告陳俊呈請求被告賠償系爭車牌號碼000-0000號自用小客
      車更換原廠輪胎費用15,399元及交易價值貶損80,000元之
      損害，亦屬無據，不應准許。
　　⑷精神慰撫金部分：按不法侵害他人之人格權，被害人受有
      非財產上損害，請求加害人賠償相當金額之慰撫金時，法
      院對於慰撫金之量定，應斟酌實際加害情形、所造成之影
      響、被害人痛苦之程度、兩造之身分地位經濟情形及其他
      各種狀況，以核定相當之數額（最高法院47年度台上字第
      1221號、51年度台上字第223號判例意旨參照）。查原告
      陳俊呈確因本件車禍交通事故受有前揭之傷害，衡諸原告
      陳俊呈所受之傷害，堪認精神上應受有相當之痛苦。從而
      ，原告陳俊呈本於侵權行為之法律關係，請求被告賠償非
      財產上損害，自屬有據。本院審酌被告係因過失而造成原
      告陳俊呈受有前揭之傷害，又參以被告為高職肄業；原告
      陳俊呈係高中畢業，從事餐飲業，稱經濟狀況小康。另原
      告陳俊呈110年度所得總額346,253元，名下無財產，被告
      110年度年所得總額0元，名下無財產，此已據原告陳俊呈
      陳明，並有本院依職權所調取之兩造稅務電子閘門財產所
      得調件明細表及被告個人戶籍資料在卷可佐，而綜據兩造
      之學經歷、社會地位、經濟狀況，被告所為侵權行為態樣
      及原告陳俊呈所受精神上之痛苦程度等一切情狀，認原告
      陳俊呈請求被告給付非財產上之損害50,000元，核尚屬過
      高，應以10,000元為相當，逾此部分之請求，即非有據，
      無從准許。　
  　㈡原告蘇貴美部分：
　　⑴醫療費用部分：原告蘇貴美主張因本件交通事故受傷計支
      出醫療費用共11,400元乙節，已據提出天主教中華聖母修
      女會醫療財團法人天主教聖馬爾定醫院診斷證明書暨醫療
      費用收據、長春中醫診所醫療費用明細收據暨處方籤等為
      證，亦核屬必要之醫療費用，應予准許。
  　⑵工作損失部分：原告蘇貴美雖主張務農，因受傷期間無法
      工作，以每日工資1,600元計算，計受有不能工作之損失4
      8,000元。惟當事人主張有利於己之事實者，就其事實有
      舉證之責任，民事訴訟法第277條前段定有明文。民事訴
      訟如係由原告主張權利者，應先由原告負舉證之責，若原
      告先不能舉證，以證實自己主張之事實為真實，則被告就
      其抗辯事實即令不能舉證，或其所舉證據尚有疵累，亦應
      駁回原告之請求。（最高法院17年上字第917號判例意旨
      參照）。查原告蘇貴美自始至終並未舉證證明其係務農，
      且依其提出之天主教中華聖母修女會醫療財團法人天主教
      聖馬爾定醫院診斷證明書，亦無法證明其因受有胸壁挫傷
      之傷害而無法工作。是原告就此有利於己之事實，既不能
      舉證，即應逕受不利之認定，應認不足採信。據此，原告
      蘇貴美此部分之請求，即屬無據，不應准許。
　　㈢綜據上述，原告陳俊呈得請求被告賠償之損害合計為14,75
      0元（計算式：醫療費用4,750元＋精神上之損害10,000元＝
      14,750元）；原告蘇貴美得請求被告賠償之損害為11,400
      元。
（四）綜上，原告陳俊呈、蘇貴美均基於侵權行為損害賠償之法
      律關係，原告陳俊呈請求被告給付14,750元，及自起訴狀
      繕本送達翌日即111年7月3日起至清償日止，按年息5%計
      算之利息；原告蘇貴美請求被告給付11,400元，及自起訴
      狀繕本送達翌日即111年7月3日起至清償日止，按年息5%
      計算之利息範圍內，為有理由，應予准許。至原告陳俊呈
      、蘇貴美逾上開範圍所為之請求，則無理由，應予駁回。
（五）假執行宣告：本件係依民事訴訟法第427條第2項適用簡易
      訴訟程序所為被告部分敗訴之判決，就被告敗訴部分，應
      依職權宣告假執行。至原告陳俊呈、蘇貴美其餘假執行之
      聲請，則因原告陳俊呈、蘇貴美其餘之訴業經駁回，而失
      所附麗，應予駁回。
四、訴訟費用負擔之依據：民事訴訟法第79條、第85條第1項但
    書。　　　
中    華    民    國   111    年     9   月      29   日
                  新竹簡易庭    法  官  汪銘欽
以上正本係照原本作成。
如對本判決上訴，須於判決送達後20日內向本院提出上訴狀。如
委任律師提起上訴者，應一併繳納上訴審裁判費。
中    華    民    國   111    年     9    月     29   日
                                書記官  周育瑜